【裁判字號】    97,消債抗,129
【裁判日期】    981215
【裁判案由】    聲請更生程序
【裁判全文】
臺灣高雄地方法院民事裁定           97年度消債抗字第129號
抗  告  人  甲○○
上列抗告人因消費者債務清理事件聲請更生，對於民國97年7 月
25日本院97年度消債更字第285 號民事裁定提起抗告，本院裁定
如下：
    主  文
原裁定廢棄。
抗告人即債務人甲○○自民國九十八年十二月十五日下午四時起
開始更生程序。
命司法事務官進行本件更生程序。
保全處分之聲請駁回。
    理  由
一、抗告意旨略以：原審雖認抗告人每月平均收入新臺幣（下同
    ）46,085元，扣除必要生活費用10,991元及房貸5,855 元，
    尚餘28,239元，足供抗告人繳納於95年間參與中華民國銀行
    公會債務協商機制所協議之協商金額20,590元，惟抗告人每
    月必要支出除上開生活費用及房貸外，尚須按月償還民間債
    務10,000元，則以抗告人每月收扣除上開必要支出之餘額，
    實已不足支應協商金額20,590元，況房貸部分自97年11月起
    ，亦須連同本金一起攤還，每月償還金額提高至13,122元，
    益使抗告人無法依約履行協商條件；抗告人雖參與95年之協
    商機制，惟協商條件均由最大債權銀行單方提出，並未給予
    抗告人協商空間，最大債權銀行僅依抗告人之負債總額及還
    款期數，即訂定每月還款金額，並未考量抗告人基本生活之
    維持，致使抗告人無法負擔因而毀諾，實有不可歸責於己之
    事由，原審認定，容有未洽，且抗告人於97年11月30日經任
    職公司以抗告人對於所擔任之工作確不能勝任為由，予以資
    遣，現已失業，實有不能清償債務之情事，爰依法提起本件
    抗告，並同時就本院97年度司執字第88796 號強制執行事件
    聲請保全處分等語。
二、按債務人不能清償債務或有不能清償之虞者，得依本條例所
    定更生或清算程序，清理其債務，消費者債務清理條例第3
    條定有明文。次按債務人於法院裁定開始更生程序或許可和
    解或宣告破產前，得向法院聲請清算；法院開始清算程序之
    裁定，應載明其年、月、日、時，並即時發生效力；法院裁
    定開始更生或清算程序後，得命司法事務官進行更生或清算
    程序，必要時得選任律師、會計師或其他適當之自然人或法
    人一人為監督人或管理人，同條例第80條、第83條第1 項、
    第16條第1 項亦規定至明。而所謂「不能清償或有不能清償
    之虞」，應綜合債務人於法院為裁定時之財產、信用、收支
    與其所負全部債務等狀況，評估其負債是否大於資產，已無
    償債能力，或即使仍得勉力清償，但是否因而難以支應維持
    基本生活所需之必要性支出，或因此生活將長期陷入窘境，
    而有不能清償之虞等情，為其判斷之準據合先敘明。
三、經查：
  (一)抗告人前因積欠原復華商業銀行（現更名為元大商業銀行，
    下稱復華銀行）等金融機構債權人債務2,033,649 元，前於
    95 年7月依金融主管機關協調成立之「中華民國銀行公會會
    員辦理消費金融案件無擔保債務協商機制」，與最大債權銀
    行即復華銀行就當時欠款債務達成分期還款協議，同意自95
    年8 月起，以分120 期，利率4%，每月10日繳納20,590元，
    依各債權銀行債權金額比例清償各項債務，至全部清償為止
    ，而抗告人僅繳納至97年1 月止即毀諾等情，有抗告人95年
    7 月3 日簽署之協議書、財團法人金融聯合徵信中心當事人
    個人查詢個人資料（信用報告）回覆書等件可稽（原審卷第
    6 頁、第26至27頁），堪信為真；其次，抗告人於95年7 月
    間協商成立時尚任職於高健雷射精機股份有限公司（下稱高
    健公司），嗣於97年11月30日經高健公司予以資遣，迄今仍
    處失業狀態等情，復有高健公司97年11月17日離職證明書、
    勞工保險投保資料、98年10月28日公務電話紀錄各1 紙附卷
    可查，應屬真實。
  (二)依上所述，抗告人現既為失業無收入，自難期其有何償債能
    力，抗告人名下固有坐落高雄市○○區○○段236 地號土地
    應有部分100000分之333 及其上同段1883建號建物、共同使
    用部分即同段2052建號建物應有部分100000分之390 （門牌
    號碼高雄市楠梓區○○○路306 巷22號2 樓，下稱系爭房地
    ），以及自小客車乙輛等財產，復經高健公司發與抗告人抗
    告人資遣費268,000 元，有財政部高雄市國稅局財產歸屬資
    料清單1 份、稅務電子閘門財產所得調件明細表、高健公司
    98年11月6 日高字第0980110601號函附卷可查，然系爭房地
    經鑑價現值為1,629,000元，業經本院調閱97年度司執字第
    88796 號執行卷宗所附鑑估報告書查閱無訛，而上開自小客
    車為86年出廠，殘值當所剩無幾，衡以抗告人於聲請更生其
    時債務總額計3,762,817 元，倘將系爭房地變現，並以抗告
    人領得之資遣費清償債務，抗告人仍餘1,865,817 元之債務
    須清償（計算式：0000000 －0000000 －000000＝0000000
    ），參以高健公司所核發之離職證明書所示，抗告人係因不
    能勝任工作方遭高健公司予以資遣，復以抗告人患有糖尿病
    之慢性疾病，亦有健全診所97年8 月7 日診斷證明書乙紙附
    卷可稽，自難期抗告人現時有何償債能力，自有不能清償債
    務之虞情事。
  (三)從而，抗告人無擔保或無優先權之債務總額未逾1,200 萬元
    ，復未經法院裁定開始清算程序或破產，依法自得准予開始
    更生程序，抗告意旨求予廢棄，自屬有理由，爰依法廢棄原
    裁定，並依同條例第45條第1 項、第16條第1 項規定，准抗
    告人更生之聲請，改判如主文第2 、3 項所示。又本件更生
    聲請業經准許，已無保全處分必要，併此敘明。
四、依消費者債務清理條例第11條第2 項、第45條第1 項、第15
    條，民事訴訟法第495 條之1 第1 項、第450 條第1 項，裁
    定如主文。
中    華    民    國    98    年    12    月    15    日
                 民事庭審判長 法  官  林玉心
                              法  官  鄭子文
                              法  官  高瑞聰
以上正本係照原本作成。
本裁定不得再抗告。
中    華    民    國    98    年    12    月    15    日
                              書記官  吳雅琪


司法院資訊處製作；財團法人民間司法改革基金會備份。
